臺灣高等法院民事判決
110年度上易字第67號
上  訴  人  薛培賢  
            應麗萍  

被 上訴 人  姜桂美  
訴訟代理人  劉致顯律師
上列當事人間請求損害賠償事件，上訴人對於中華民國109年11
月24日臺灣新北地方法院109年度訴字第1754號第一審判決提起
上訴，本院於110年4月20日言詞辯論終結，判決如下：
    主  文
原判決關於命上訴人連帶給付超過新臺幣參拾萬元本息部分，及
該部分假執行之宣告，暨命上訴人負擔訴訟費用之裁判，均廢棄
。
上開廢棄部分，被上訴人於第一審之訴及假執行之聲請均駁回。
其餘上訴駁回。
第一審訴訟費用命上訴人負擔部分及第二審訴訟費用，由上訴人
連帶負擔五分之三，餘由被上訴人負擔。 
    事實及理由
壹、程序方面
　　原判決於民國109年11月30日送達應麗萍（見原審卷第293頁
    之送達證書），應麗萍於110年1月5日提起上訴（見本院卷7
    5頁），雖已逾上訴期間。惟被上訴人於原審以薛培賢、應
    麗萍為共同被告，請求該2人連帶負侵權行為損害賠償責任
    ，經原審判決被上訴人一部勝訴，薛培賢提起上訴，提出非
    基於個人關係之抗辯，經本院審理後認為有理由（詳後述）
    ，依民事訴訟法第56條第1項第1款前段規定，其上訴效力及
    於應麗萍，仍應併列為上訴人。
貳、實體方面　　　　
一、被上訴人主張：應麗萍明知薛培賢為伊之配偶，竟於108年4
    月4日中午搭乘由薛培賢駕駛車牌號碼0000-00自用小客車（
    下稱系爭汽車），前往宜蘭縣員山鄉風景遊樂區遊玩，同日
    下午5時35分許至小吃店用餐，沿途有挽手搭肩之親密舉措
    ，並於下午6時一同入住宜蘭縣宜蘭市之非杋精品汽車旅館A
    210號房（下稱系爭旅館房間），直至同年月5日上午11時50
    分許，應麗萍始搭乘友人車輛離開（下合稱系爭行為），2
    人係共同不法侵害伊基於配偶關係之身分法益而情節重大，
    致伊受有非財產上之損害等情。爰依民法第184條第1項前段
    、第185條第1項前段、第195條第3項、第1項前段規定，求
    為命上訴人連帶給付新臺幣（下同）50萬元，及薛培賢自10
    9年6月25日起、應麗萍自同年7月11日起算法定遲延利息之
    判決，並聲明願供擔保請求准予假執行（原審關此部分為上
    訴人敗訴之判決，其提起上訴。未繫屬本院者，不予贅載）
    。
二、上訴人薛培賢以：伊與應麗萍係受共同友人之邀而前往宜蘭
    ，於108年4月4日下午6時進入系爭旅館後10分鐘即離開用餐
    ，迄至翌日即同年月5日凌晨1時許始返回系爭旅館，因不勝
    酒力而隨即與應麗萍在系爭旅館房間之床上入睡，嗣應麗萍
    因須返回臺北照顧小孩而搭友人車輛離開，並未侵害被上訴
    人之配偶權，且被上訴人請求非財產上之損害過高；上訴人
    應麗萍則以：伊雖曾與薛培賢同處系爭旅館房間，惟因不勝
    酒力而睡著，不清楚當時發生何事，清醒後即由伊友人搭載
    伊離開，未侵害被上訴人之配偶權各等語，資為抗辯。上訴
    聲明為：（一）原判決關於命上訴人為連帶給付部分及該部
    分假執行之宣告均廢棄。（二）上開廢棄部分，被上訴人第
    一審之訴駁回。
三、被上訴人與薛培賢於80年9月28日結婚迄今，有戶籍謄本可
    佐（見原審卷第19頁）；應麗萍、薛培賢於108年4月4日下
    午6時許一同進入系爭旅館，住宿登記表上所載系爭旅館房
    間登記為應麗萍；應麗萍、薛培賢曾同處於系爭旅館房間，
    依序於同年月5日上午11時50分許、下午1時16分許離開；系
    爭旅館房間僅有一鐵捲門出口；原證3光碟及自該光碟翻攝
    之照片為真等事實，為兩造所不爭執（見本院卷第125至126
    頁），堪信為真正。
四、被上訴人主張上訴人應連帶賠償其非財產上之損害乙節，為
    上訴人以前開情詞所否認，經查：
（一）因故意不法侵害他人權利者，負損害賠償責任；數人共同
      不法侵害他人之權利者，連帶負損害賠償責任；不法侵害
      他人基於配偶關係之身分法益而情節重大者，被害人雖非
      財產上之損害，亦得請求賠償相當之金額，此觀民法第18
      4條第1項前段、第185條第1項前段、第195條第3項、第1
      項前段規定自明。婚姻乃以夫妻之共同生活為其目的，而
      夫妻互守誠實，係為確保其共同生活之圓滿安全及幸福之
      必要條件，故因婚姻契約而互負誠實之義務。配偶之一方
      行為不誠實，破壞共同生活之圓滿安全及幸福者，即為違
      反因婚姻契約之義務而侵害他方之權利。又侵害情節是否
      重大，應視個案侵害態樣、損害狀況、被害人之痛苦程度
      及忍受能力等個別情事，客觀判斷之。
（二）依被上訴人起訴狀所載：107年3月初，伊無意間發現薛培
      賢常與其手機通訊錄「阿平」0000000000通話，心中有疑
      ，曾撥打該門號，接聽者係大陸女子口音，伊開頭便說「
      我是薛太太」，「阿平」回話「我跟你老公已經分手了，
      你管好自己的老公」等內容（見原審卷第9頁）；薛培賢
      所稱：伊手機留存「阿平」的訊息資料，是應麗萍等詞（
      見原審卷第163頁）；及應麗萍所稱：被上訴人曾打電話
      給伊，自稱為薛太太，伊有跟被上訴人說，伊跟被上訴人
      的老公是普通朋友等詞（見原審卷第97頁），綜合以考，
      可知應麗萍於107年3月間，即已知悉薛培賢為被上訴人之
      配偶，可以確定。
（三）由原證3光碟之翻攝照片（見原審卷第181至224頁）以觀
      ，可知應麗萍確有於108年4月4日搭乘由薛培賢駕駛之系
      爭汽車，共同前往宜蘭縣員山鄉風景遊樂區遊玩，同日下
      午5時35分許至小吃店用餐，於用餐完畢後，確有挽手搭
      肩之親密舉措。
（四）應麗萍、薛培賢於108年4月4日下午6時許，一同進入系爭
      旅館，住宿登記表上所載系爭旅館房間登記為應麗萍（見
      上三所示）。而薛培賢所述其於108年4月4日下午6時進入
      系爭旅館後10分鐘即離開用餐，迄至翌日即同年月5日凌
      晨1時許始返回系爭旅館乙節，核與唐有文於宜蘭分局新
      生派出所稱：伊於108年4月4日下午18時許，與友人薛培
      賢、林志漢3個人在宜蘭市文化中心對面六合夜市喝酒吃
      飯。是林志漢駕駛自小客車載伊至系爭旅館門口，接薛培
      賢上車。林志漢大概是凌晨0時許送薛培賢回到系爭旅館
      等詞（見本院卷第163至164頁之訊問筆錄）；及林志漢於
      宜蘭分局新生派出所稱：伊於108年4月4日下午18時許，
      駕駛自小客車去系爭旅館接伊同學薛培賢，和幾個朋友一
      起去宜蘭市文化中心對面的快炒店吃飯。伊於同日18時許
      （詳細時間不確定）看到薛培賢從系爭旅館出入口走出來
      ，伊停在出入口旁等他上車，上車後就前往宜蘭市文化中
      心對面的快炒店吃飯，一起吃飯的人還有一位唐有文等詞
      （見本院卷第161至162頁）相符，足認薛培賢確有離開系
      爭旅館與友人唐有文、林志漢聚餐喝酒後，再於凌晨返回
      系爭旅館房間之事實，可以確定。參以該2人就林志漢開
      車於108年4月4日下午18時許，前往系爭旅館搭載薛培賢
      一起外出用餐之陳述情節一致，且其與被上訴人並無怨隙
      ，衡情無虛偽陳述，故為不利被上訴人之必要。據此，被
      上訴人指摘唐有文、林志漢之陳述不可採信云云，即不足
      採。
（五）審諸薛培賢於本院所稱：伊要訂這間房是林志漢的朋友所
      開設的系爭旅館，因為當天要與朋友同學喝酒，在當天之
      前就已經請林志漢朋友預定，喝完酒要在系爭旅館房間睡
      覺，隔天才回臺北等詞（見本院卷第128頁）；及其於臺
      灣宜蘭地方檢察署108年度偵字第3407號妨害家庭案〈下稱
      系爭刑案〉偵查中所稱：當天晚上參加同學會，因為隔天
      放假，伊就把車放在汽車旅館，因為喝酒避免開車，所以
      由同學林志漢在當日6點載伊跟應麗萍去餐廳喝酒，到凌
      晨就去唱歌，才由林志漢載伊跟應麗萍回旅館過夜等詞（
      見系爭刑案卷第96頁背面之詢問筆錄所示）；應麗萍於系
      爭刑案中陳稱：薛培賢開車載伊去汽車旅館等候林志漢，
      林志漢再帶伊與薛培賢去參加同學會，之後就如薛培賢所
      答等內容（見同上頁之詢問筆錄），參互以察，顯見薛培
      賢、應麗萍早已預定入住系爭旅館房間過夜，甚為明晰。
      薛培賢於108年4月4日離開系爭旅館與友人唐有文、林志
      漢聚餐喝酒後，再於凌晨返回系爭旅館房間，業經認定如
      前，而依應麗萍、薛培賢依序於108年4月5日上午11時50
      分許、下午1時16分許離開系爭旅館等情（見上三所示）
      以考，足徵薛培賢、應麗萍同處於系爭旅館房間之時間已
      逾10小時。佐以薛培賢於原審所稱：系爭旅館房間是1張
      床，伊應該是與應麗萍睡在1張床等詞（見原審卷第168至
      169頁）；及系爭旅館房間內僅有一張雙人床，房內浴室
      以透明玻璃與床位置作區隔，可清楚互見身處浴室、床等
      情（見本院卷第133頁之網路照片所示），足認薛培賢明
      知其與被上訴人之婚姻關係仍然存續，竟與應麗萍共同出
      遊，並有挽手搭肩之親密舉措，甚至與應麗萍共處系爭旅
      館房間、同睡一張床等事實，則該2人所為，顯已逾越一
      般社交行為而屬婚姻關係外之不正常交往，其破壞與被上
      訴人間婚姻共同生活圓滿、安全及幸福之程度，堪認情節
      重大。薛培賢、應麗萍空言辯以：伊2人未侵害被上訴人
      之配偶權云云，顯不可採。基此，被上訴人主張薛培賢、
      應麗萍係故意不法侵害伊基於配偶關係之身分法益，且情
      節重大，依（一）規定，請求該2人賠償非財產上之損害
      ，核屬有據。　　
（六）量定賠償非財產上損害之相當金額，應斟酌實際加害情形
      、所造成之影響、被害人痛苦程度、兩造身分地位、經濟
      情形等狀況為之。本院審酌兩造之學歷、職業、經濟能力
      、薛培賢、應麗萍上開所為破壞被上訴人婚姻生活之圓滿
      、安全及幸福之程度，導致被上訴人所受精神之痛苦等一
      切情狀，認被上訴人請求非財產上之損害，於30萬元之範
      圍內尚屬適當，逾此部分，尚非可取。
（七）給付無確定期限者，債務人於債權人得請求給付時，經其
      催告而未為給付，自受催告時起，負遲延責任。其經債權
      人起訴而送達訴狀，與催告有同一之效力；又遲延之債務
      ，以支付金錢為標的者，債權人得請求依法定利率計算之
      遲延利息；應付利息之債務，其利率未經約定，亦無法律
      可據者，週年利率為百分之五，民法第229條第2項、第23
      3條第1項前段、第203條定有明文。被上訴人就上開請求
      之金額，性質上無確定之給付期限，其起訴狀繕本於109
      年6月24日送達薛培賢；於同年7月10日送達應麗萍（分見
      原審卷第55、57頁之送達證書所示），則被上訴人各得請
      求自該繕本送達之翌日起算之法定遲延利息。
五、綜上所述，被上訴人依民法第184條第1項前段、第185條第1
    項前段、第195條第3項、第1項前段規定，請求上訴人連帶
    給付30萬元，及薛培賢自109年6月25日起、應麗萍自同年7
    月11日起，均至清償日止，按週年利率百分之五計算之利息
    部分，為有理由，應予准許；逾此部分之請求，為無理由，
    不應准許。原審就超過上開應准許部分，為上訴人敗訴之判
    決，尚有未洽，上訴意旨關此部分指摘原判決不當，求予廢
    棄改判，為有理由，爰由本院廢棄並改判如主文第2項所示
    。至上開應准許部分，原審判命上訴人如數給付，核無違誤
    。上訴意旨就此部分仍執陳詞，指摘原判決不當，求予廢棄
    ，為無理由，應予駁回。
六、本件事證已臻明確，兩造其餘之攻擊或防禦方法及所用之證
    據，經本院斟酌後，認為均不足以影響本判決之結果，爰不
    逐一論列，附此敘明。
七、據上論結，本件上訴為一部有理由、一部無理由，依民事訴
    訟法第450條、第449條第1項、第79條、第85條第2項，判決
    如主文。
中　　華　　民　　國　　110 　年　　5 　　月　　4 　　日
                    民事第十八庭  
                        審判長法  官  黃明發
                              法  官  賴彥魁
                              法  官  林政佑
正本係照原本作成。
不得上訴。
中　　華　　民　　國　　110 　年　　5 　　月　　4 　　日
　　　　　　　　　　　　　    書記官  王韻雅